【裁判字號】    95,上訴,2165
【裁判日期】    950808
【裁判案由】    毒品危害防制條例
【裁判全文】
臺灣高等法院刑事判決                95年度上訴字第2165號
上  訴  人
即  被  告  甲○○
                    （現羈押於台灣台北看守所）
選任辯護人  辛武律師
上列上訴人因毒品危害防制條例案件，不服臺灣桃園地方法院95
年度訴字第514號，中華民國95年5月8日第一審判決（起訴案號
：臺灣桃園地方法院檢察署94年度偵字第21035號），提起上訴
，本院判決如下：
    主  文
原判決撤銷。
甲○○意圖販賣而持有第二級毒品，處有期徒刑貳年捌月，如附
表編號1所示驗餘之MDMA沒收銷燬之；如附表編號2所示驗餘之愷
他命沒入銷燬之；如附表編號3至8所示之物沒收，編號5所示之
物，如全部或一部不能沒收時，追徵其價額；編號6所示之物，
如全部或一部不能沒收時，以其財產抵償之。
    事  實
一、甲○○明知亞甲基雙氧甲基安非他命（即俗稱之搖頭丸，下
    稱：MDMA）及愷他命（Ketamine）分別為公告禁止非法持有
    之第二級、第三級毒品，竟為供自己施用，以如附表編號5
    所示之行動電話與綽號「阿強」之不詳姓名成年男子聯絡後
    ，於民國94年11月30日晚間11時許，在桃園縣桃園市○○路
    之「獅子王舞廳」內，向「阿強」以每顆新臺幣（下同）
    300 元之價格，購入如附表編號1所示之MDMA，並同時以每
    公克1,000元之價格，購入如附表編號2所示之愷他命。嗣竟
    另行起意，意圖販賣而持有上開第二級、第三級，並連同其
    所有如附表編號7、8所示之電子磅秤及空夾鏈袋隨身攜帶，
    伺機出賣於不特定人。
二、甲○○與詹育淵係朋友關係，甲○○明知愷他命除不得非法
    持有及意圖販賣而持有外，亦不得為轉讓行為，竟基於轉讓
    第三級毒品愷他命之概括犯意，先於94年11月25日，在前揭
    「獅子王舞廳」門口，以相同於其原買入價格即每公克1,10
    0元之代價，轉讓愷他命2公克予詹育淵，該次轉讓毒品所得
    為2,200元（未扣案）；又詹育淵欲施用愷他命而於94年12
    月1日晚間10時後之某時，撥打甲○○所持用如附表編號4所
    示之行動電話，欲向甲○○轉讓愷他命，甲○○乃承前轉讓
    愷他命之概括犯意，應允以原販入價格每公克1,000元之代
    價轉讓，雙方並約定於94年12月2日凌晨在桃園市○○○路○
    段391號前交付。嗣詹育淵雖依約前往會面地點，惟甲○○
    未及將愷他命交付詹育淵前，即為警當場查獲，並自甲○○
    所駕駛之W6-0890號自用小客車內扣得如附表編號1、2、3、
    4、7、8所示之物，始查悉上情。
三、案經桃園縣政府警察局刑事警察大隊報請臺灣桃園地方法院
    檢察署檢察官偵查起訴。
    理  由
一、訊據被告甲○○固不否認遭警方查扣如附表編號1、2所示之
    毒品為其所購買，並坦承有轉讓愷他命予詹育淵2次之犯行
    ，惟矢口否認有販賣MDMA及愷他命之犯行，辯稱：扣案之50
    顆MDMA是「阿凱」要其幫忙購買，扣案愷他命毛重約4.7 公
    克的那包是自己要施用，其他愷他命也是「阿凱」要其幫忙
    購買，其購買扣案MDMA及愷他命並不是要販賣云云。惟查：
（一）、經查扣案如附表編號1所示藥錠及編號2所示白色結晶性
        粉末，經送請行政院衛生署管制藥品管理局檢驗結果，
        藥碇檢出MDMA成分，粉末檢出愷他命成分，有該局檢驗
        成績書1紙在卷可考，足徵被告所購入之上開物品，確
        屬第二級毒品MDMA及第三級毒品愷他命無訛。
（二）、被告甲○○轉讓愷他命予詹育淵之犯行，業據被告於檢
        察官訊問及本院審理時坦承不諱，並經證人詹育淵於檢
        察官訊問及原審審理時具結證述明確，且有如附表編號
        2所示之愷他命扣案可資佐證，足徵被告之自白與事實
        相符。又被告自警局初詢時起至原審審理時止，均一致
        供稱扣案愷他命係以每公克1,000元之價格販入，而證
        人詹育淵於檢察官偵查及原審審理時亦均證稱94年12月
        2日遭警查獲當日係約定以每公克1,000元之價格向被告
        拿取愷他命，是被告當次係以原販入價格提供愷他命予
        詹育淵，已可認定；至被告於94年11月25日提供愷他命
        予詹育淵之價格為每公克1,100元，此據詹育淵於檢察
        官訊問時證述明確（見偵查卷第50頁），此次價格雖較
        94年12月2日交易時每公克1,000元之交易金額為高，但
        詹育淵於原審審理時既證稱：我購買愷他命之價格大概
        1公克1千元左右，可能1千元、1千1百元、1千2百元，
        或是9百元、8百元，價格不一定等語（見原審95年4月
        24日審判筆錄第16頁），因之，被告於該次所提供愷他
        命之購入成本亦有可能係1,100元或高於此數，況被告
        與詹育淵復係相識多年之老友，此據詹育淵於原審審理
        時結證甚明，是以於詹育淵偶有施用愷他命之需時，被
        告基於舊識情誼，慨然以原價轉讓已有之愷他命以應老
        友之所需，要與常情相契合，此再徵之於94年12月2日
        該次被告即係以原價轉讓之情益明，職是，顯難僅因被
        告本次係以每公克1,100元之價格提供愷他命予詹育淵
        ，即率認被告此次提供愷他命之行為有賺取差價營利之
        事實。綜上堪認被告交付愷他命予詹育淵之行為，僅止
        於有償轉讓，而非販賣營利。
（三）、被告甲○○意圖販賣而持有第二級毒品、第三級毒品部
        分，被告雖以前詞置辯，然查：
     1、被告就其所稱綽號「阿凱」之人，並無法陳明該人之真
        實姓名、年籍或地址等資料供本院查證，則是否確有「
        阿凱」其人，顯非無疑。又被告於原審訊問時既自承：
        其與「阿凱」是在苗栗認識的，認識3、4年了，以前常
        聯絡，直到兩年前其至桃園後才開始沒聯絡等語（見原
        審95年3月3日訊問筆錄第3頁），堪認其與「阿凱」不
        僅早已熟識，且常有往來，時間更長達約3、4年之久，
        衡情焉有全然不知「阿凱」任何身分資料之理，且被告
        於檢察官訊問時初供稱：「阿凱」12月2日才打電話給
        我，說他幾點到桃園，在哪裡碰面云云（見偵查卷第63
        頁），惟其於原審訊問時則改稱：與「阿凱」見面的時
        間、地點，是「阿凱」在11月底就跟我約好的云云（見
        原審95年3月3日訊問筆錄第10頁），足見被告就其係於
        何時與「阿凱」約妥交付毒品之時間及地點此一重要情
        節，前後供述顯不一致。此外，由被告於原審訊問時所
        稱：「阿凱」在11月底打電話給我，問我在桃園有沒有
        常去跳舞，並問我舞廳是不是有很多藥頭等供述觀之（
        見原審95年3月3日訊問筆錄第3至4頁），「阿凱」在打
        電話給被告時，應不知被告有出入舞廳之情事，然被告
        於原審同次訊問時卻又陳稱：在「阿凱」打電話給我之
        前，我曾在桃園的舞廳碰到「阿凱」好幾次云云（見同
        上筆錄第4頁），其意顯係指在「阿凱」在打電話與其
        聯絡前，其即曾在桃園之舞廳過「阿凱」數次，則「阿
        凱」應早已知悉被告有出入桃園舞廳之習慣，豈有又打
        電話詢問被告是否會去桃園之舞廳之理，由此足見被告
        就其與「阿凱」聯絡、見面之情節，前後供述亦相互矛
        盾。再者，「阿凱」若果如被告所稱曾多次至桃園之舞
        廳內玩樂，則由被告於原審訊問時供稱：去跳舞的時候
        ，一進舞廳，門口兩邊會有很多人站在走廊上問要不要
        買藥等語觀之（見同上筆錄第5頁），「阿凱」大可利
        用至桃園舞廳跳舞之機會，親自購買所需之MDMA及愷他
        命，焉有另行透過久未聯絡之被告代為購買之必要；又
        若被告所稱「阿凱」曾至桃園舞廳跳舞一事為虛構，則
        「阿凱」焉有如被告所稱係因至桃園舞廳跳舞得知桃園
        之毒品價格較苗栗便宜之情況後，才請被告代為在桃園
        購買毒品之可能，是被告此部分辯解亦均不合邏輯。稽
        上各端，被告既未能陳明「阿凱」之真實身分，且其就
        有關「阿凱」之各項供述不僅前後不一、相互矛盾，更
        與常情事理有違，足徵被告所辯其係幫「阿凱」代為購
        買MDMA及愷他命云云，顯屬虛構之詞，不足採信。
     2、被告既無替「阿凱」購買毒品之情事，竟1次向阿強購
        入如附表編號1、2所示數量頗大之毒品，此已與一般施
        用者僅小量購買之情形迥異；且參酌被告於原審訊問時
        供承：我自己買搖頭丸1次最少3顆，最多10餘顆，10
        餘顆是大家湊錢買的，我1次就拿2、3顆等語（見原審
        95年3月3日訊問筆錄第6頁），及其於檢察官訊問時自
        承：我每次買愷他命都是1袋，1袋1千元，但我沒有去
        秤重等語（見偵查卷第62頁），足見被告平日施用毒品
        之數量非多，且均係零星購買，其於本案中1次販入為
        數可觀之毒品，被告亦自承：被警察查獲時其並無工作
        ，因為原來工作之薪水太少，所以其於94年11月份辭掉
        工作，50顆MDMA及10公克愷他命的錢，其尚未給付予「
        阿強」等語（見原審95年4月24日審判筆錄第27、37 頁
        ），堪認其經濟狀況非佳，衡情實無在辭職後而尚無工
        作之94年11月30日，以賒欠之方式1次購入總價約29,00
        0元之毒品以供施用之可能，且由被告斯時並無經濟收
        入，竟仍以賒欠之方式販入大量毒品之情形觀之，雖令
        人懷疑被告於販入扣案毒品時，即有將之出售以牟取利
        益之主觀犯意，然綜觀全卷，並無證據認被告購入時原
        意，即在藉販賣毒品之方式，一併獲取原應支付之販入
        成本，賺得販入與出售間所存之差價，要之純屬推測而
        已，且認定犯罪事實應依證據，為刑事訴訟法所明定，
        故被告否認犯罪事實所持之辯解，縱屬不能成立，仍非
        有積極證據足以證明其犯罪，不能遽為有罪之認定（30
        年上字第1831號判例參照）。被告固買入MDMA及愷他命
        ，縱其前後所供，並不相符，然尚無從認定被告有販賣
        MDMA及愷他命之犯行。
     3、又MDMA及愷他命係管制之毒品，持有者莫不小心謹慎防
        止遭檢警追查，則被告販入之扣案毒品若確係欲供己施
        用，衡情其於外出時只需攜帶每日施用之數量為已足，
        焉有甘冒遭查緝或遺失之風險，於94年11月30日購得毒
        品後，仍將毒品於94年12月2日全數攜帶外出之理。且
        參諸同時查獲之物品中，尚有空夾鏈袋9只及電子磅秤1
        台等物，而此等物品實為一般販賣毒品者資以確定毒品
        數量及分裝之工具，而非施用毒品者所須隨身攜帶之物
        品。至被告雖辯稱：磅秤及空夾鏈袋是「阿凱」要求其
        準備的，要用來檢查毒品數量是否足夠云云，惟「阿凱
        」似係被告為求脫罪所虛構之人物乙情，已如前述，是
        扣案之電子磅秤及夾鏈袋顯係被告伺機出售MDMA及愷他
        命時，用以充作秤重及分裝之用，而非為「阿凱」所準
        備，狀甚灼然。況現今社會毒品氾濫，政府為杜絕毒品
        對人民之危害，查緝甚嚴，且販賣第二級毒品MDMA及第
        三級毒品愷他命之犯行，刑度甚重，如於買賣之過程中
        無利可圖，被告何必甘冒觸犯重刑之風險，販入扣案毒
        品以供出售，是被告主觀上確有營利之意圖，堪以認定
        。
二、按被告購入非法持有前開MDMA及愷他命後，復另行起意，意
    圖將購得之MDMA及愷他命販售予不特定人牟利而持有；而被
    告既以販入之原價提供愷他命予詹育淵，顯無獲取差價利益
    ，應屬轉讓之性質。核被告所為，係犯毒品危害防制條例第
    5條第2項、第3項之意圖販賣而持有第二級、第三級毒品罪
    ，其以原販入價格提供2公克愷他命予詹育淵之行為，係犯
    同條例第8條第3項之轉讓第三級毒品既遂罪，其擬以原販入
    價格提供1公克愷他命予詹育淵惟未得逞之行為，則係犯同
    條例第8條第5項、第3項之轉讓第三級毒品未遂罪。至被告
    買入後之持有行為，為基於意圖販賣而持有第二級毒品MDMA
    、第三級毒品愷他命之低度行為，皆應為意圖販賣而持有之
    高度行為吸收，不另論罪。又被告行為後，刑法上第56 條
    之規定，業於94年1月7日修正公布刪除，並於95年7月1日施
    行，依刑法第2條第1項規定，比較新舊法結果，以適用修正
    前刑法第56條連續犯之規定以一罪論，較有利於被告。被告
    先後1次轉讓愷他命既遂及1次轉讓未遂之犯行，時間緊接，
    且觸犯構成要件相同之罪名，顯係基於概括犯意反覆為之，
    為連續犯，應依修正前刑法第56條論以情節較重之轉讓第三
    級毒品既遂一罪。又被告行為後，刑法上第55條牽連犯之規
    定，業於94年1月7日修正公布刪除，並於95年7月1日施行，
    依刑法第2條第1項規定，比較新舊法結果，以適用修正前刑
    法第55條牽連犯之規定，較有利於被告。被告購入愷他命後
    除伺機出售外，當其友人詹育淵需用時，其遂以原販入價格
    提供予詹育淵，顯見轉讓愷他命予詹育淵之行為，本即在其
    意圖販賣而持有愷他命時所可預見範圍內，是被告所犯意圖
    販賣而持有第三級毒品罪與轉讓第三級毒品罪間，有方法、
    目的之牽連關係，應從一重以意圖販賣而持有第三級毒品罪
    處斷。被告同時買入第二級毒品MDMA及第三級毒品愷他命，
    嗣意圖販賣而持有第二級毒品MDMA及第三級毒品愷他命，為
    想像競合犯，應依刑法第55條規定，從一重之意圖販賣而持
    有第二級毒品罪之毒品危害防制條例第5條第2項處斷。公訴
    人認被告提供愷他命予詹育淵之行為係觸犯同條例第4條第3
    項之販賣第三級毒品罪，尚有誤會，惟其基本事實同一，本
    院自應予審判，並變更其起訴法條。又被告意圖販賣而持有
    第二級毒品、第三級毒品，固有非是，念其僅21歲之小女生
    ，對重典之認識不夠深切，且意圖販賣而持有之毒品數量不
    多，與販賣毒品之數量達數公斤以上之危害情形不同，誠屬
    法重情輕，倘對其意圖販賣而持有科以法定最輕本刑，猶嫌
    過重，衡情尚有可憫恕之處，爰依刑法第59條之規定，減輕
    其刑。
三、原審據以論罪科刑，固非無見，惟原判決認被告就事實欄一
    之部分係販賣毒品既遂，並變更檢察官之起訴法條尚有未洽
    。被告上訴指摘原判決不當，非無理由，自應由本院予以撤
    銷改判。爰審酌被告轉讓愷他命之次數、金額，兼衡其販入
    毒品後尚未出售予他人，亦未因此獲取利益等情狀，處如主
    文第2項所示之刑。
四、如附表編號1、2所示之物品分別為第二級毒品MDMA及第三級
    毒品愷他命乙情，有如前述，驗餘之MDMA應依毒品危害防制
    條例第18條第1項前段之規定沒收銷燬之，而直接包裝上開
    MDMA之塑膠袋共3只，既為包裝上開毒品所用，以現今所採
    行之鑑驗方式，包裝袋仍會殘留微量禁藥而無法將之完全析
    離，應併同上開毒品一併宣告沒收銷燬；愷他命則應依同條
    項後段之規定沒入銷燬之。如附表編號3所示之物為被告販
    入MDMA時，由「阿強」連同MDMA所一併交付，屬其因犯罪所
    得之物；如附表編號4、5所示之行動電話，被告自承均為其
    所有，且該等行動電話又均為被告轉讓愷他命所用之聯絡工
    具；如附表編號6所示之物，則為被告轉讓愷他命所得之財
    物，是上開物品均應依毒品危害防制條例第19條第1項規定
    宣告沒收。至附表編號7、8所示之物，被告雖辯稱該等物品
    係向「阿強」所借用云云，但「阿強」既僅為出售毒品予被
    告之人，衡情實無另行準備電子磅秤及空夾鏈袋以供被告使
    用之可能，且被告販入毒品之本意即在分裝出售，其自行準
    備電子磅秤及空夾鏈袋以供秤重、分裝，亦為事理之常，是
    被告前開所辯不足採信，上開物品為被告所有，可以認定，
    而編號7所示之電子磅秤，為被告供及備供轉讓、販賣毒品
    所用之物，應依毒品危害防制條例第19條第1項及刑法第38
    條第1項第2款規定沒收之，編號8所示之空夾鏈袋，則為被
    告備供販賣、轉讓毒品所用之物，應依刑法第38條第1項第2
    款規定宣告沒收。又編號3、4、7、8所示之物既已扣案，即
    無全部或一部不能沒收之問題，要毋庸依同條項規定諭知如
    全部或一部不能沒收時，追徵其價額之必要；而編號5所示
    之行動電話因未扣案，如全部或一部不能沒收時，追徵其價
    額；至附表編號6所示之物亦未扣案，如全部或一部不能沒
    收時，以其財產抵償之，又因其犯罪所得為金錢，故尚無同
    條項所定追徵其價額之問題。
據上論斷，應依刑事訴訟法第369條第1項前段、第364條、第299
條第1項前段，第300條，毒品危害防制條例第5條第2項、第3項
、第8條第3項、第5項、第18條第1項前段、第19條第1項，刑法
第11條前段、修正前第55條、修正前第56條、第59條、第38條第
1項第2款，判決如主文。
本案經檢察官沈明彥到庭執行職務。
中    華    民    國    95    年    8     月    8     日
                  刑事第八庭審判長法  官  鄭文肅
                                  法  官  楊炳禎
                                  法  官  江國華
以上正本證明與原本無異。
如不服本判決，應於收受送達後10日內向本院提出上訴書狀，其
未敘述上訴之理由者並得於提起上訴後10日內向本院補提理由書
（均須按他造當事人之人數附繕本）。
                                  書記官  陳玉嬋
中    華    民    國    95    年    8     月    10    日
附表：
┌──┬─────┬─────────────┬────────────┐
│編號│物      品│數                      量│備                    註│
├──┼─────┼─────────────┼────────────┤
│1   │橘黃色圓形│50顆（經送驗後僅餘49顆）  │扣案，檢出第二級毒品MDMA│
│    │錠        │                          │成分                    │
├──┼─────┼─────────────┼────────────┤
│2   │白色結晶性│含塑膠袋3 只，毛重共14.826│扣案，檢出第三級毒品愷他│
│    │粉末      │公克，驗餘毛重共14.817公克│命成分                  │
├──┼─────┼─────────────┼────────────┤
│3   │盛裝上開橘│1 只                      │扣案，為被告販入MDMA時，│
│    │黃色圓形錠│                          │阿強所一併交付          │
│    │之塑膠袋  │                          │                        │
├──┼─────┼─────────────┼────────────┤
│4   │行動電話  │1 支（PENTACH 牌，內插有09│扣案，被告所有而供聯絡轉│
│    │          │00000000號SIM卡）         │讓愷他命所用            │
├──┼─────┼─────────────┼────────────┤
│5   │行動電話  │1 支（BenQ牌，內插有091309│未扣案，被告所有而供聯絡│
│    │          │6914號SIM卡）             │轉讓愷他命所用          │
├──┼─────┼─────────────┼────────────┤
│6   │現金      │新臺幣2,200元             │未扣案，為被告轉讓愷他命│
│    │          │                          │所得之財物              │
├──┼─────┼─────────────┼────────────┤
│7   │電子磅秤  │1 台                      │扣案，被告所有而供及備供│
│    │          │                          │轉讓、販賣毒品所用      │
├──┼─────┼─────────────┼────────────┤
│8   │空夾鏈袋  │9 只                      │扣案，被告所有而備供轉讓│
│    │          │                          │、販賣毒品所用          │
└──┴─────┴─────────────┴────────────┘
本案論罪科刑主要法條：
毒品危害防制條例第5條
意圖販賣而持有第一級毒品者，處無期徒刑或十年以上有期徒刑
，得併科新臺幣七百萬元以下罰金。
意圖販賣而持有第二級毒品者，處五年以上有期徒刑，得併科新
臺幣五百萬元以下罰金。
意圖販賣而持有第三級毒品者，處三年以上十年以下有期徒刑，
得併科新臺幣三百萬元以下罰金。
意圖販賣而持有第四級毒品或專供製造、施用毒品之器具者，處
一年以上七年以下有期徒刑，得併科新臺幣一百萬元以下罰金。
毒品危害防制條例第8條
轉讓第一級毒品者，處一年以上七年以下有期徒刑，得併科新臺
幣一百萬元以下罰金。
轉讓第二級毒品者，處六月以上五年以下有期徒刑，得併科新臺
幣七十萬元以下罰金。
轉讓第三級毒品者，處三年以下有期徒刑，得併科新臺幣三十萬
元以下罰金。
轉讓第四級毒品者，處一年以下有期徒刑，得併科新臺幣十萬元
以下罰金。
前四項之未遂犯罰之。
轉讓毒品達一定數量者，加重其刑至二分之一，其標準由行政院
定之。
毒品危害防制條例第18條
查獲之第一、二級毒品及專供製造或施用第一、二級毒品之器具
，不問屬於犯人與否，均沒收銷燬之；查獲之第三、四級毒品及
製造或施用毒品之器具，無正當理由而擅自持有者，均沒入銷燬
之。但合於醫藥、研究或訓練之用者，得不予銷燬。
前項合於醫藥、研究或訓練用毒品或器具之管理辦法，由法務部
會同行政
院衛生署定之。
毒品危害防制條例第19條
犯第四條至第九條、第十二條、第十三條或第十四條第一項、第
二項之罪者，其供犯罪所用或因犯罪所得之財物，均沒收之，如
全部或一部不能沒收時，追徵其價額或以其財產抵償之。
為保全前項價額之追徵或以財產抵償，得於必要範圍內扣押其財
產。
犯第四條之罪所使用之水、陸、空交通工具沒收之。


司法院資訊處製作；財團法人民間司法改革基金會備份。
